【裁判字號】    97,消債更,61
【裁判日期】    971013
【裁判案由】    聲請更生程序
【裁判全文】
臺灣嘉義地方法院民事裁定            97年度消債更字第61號
聲  請  人  甲○○
代  理  人  劉榮治律師
上列當事人聲請消費者債務清理事件，本院裁定如下：
    主  文
聲請駁回。
聲請費用由聲請人負擔。
    理  由
一、按債務人與金融機構協商成立者，不得聲請更生或清算，但
    因不可歸責於己之事由，致履行顯有重大困難者，不在此限
    ；本條例施行前，債務人依金融主管機關協調成立之中華民
    國銀行公會會員辦理消費金融案件無擔保債務協商機制與金
    融機構成立之協商，準用前項之規定，消費者債務清理條例
    第151 條第5 項、第6 項分別定有明文。又聲請更生或清算
    不合程式或不備其他要件者，法院應以裁定駁回之，但其情
    形可以補正者，法院應定期間先命補正，復為同條例第8 條
    所明定。
二、本件聲請意旨略以：聲請人有不能清償債務情事，前雖曾
    依金融主管機關協調成立之中華民國銀行公會會員辦理消費
    金融案件無擔保債務協商機制與最大債權銀行萬泰銀行成立
    協商，惟聲請人每月收入僅約新臺幣（下同）10,000元，而
    依協商方案，聲請人每月必須償還14,609元，則扣除每月償
    還金額後，聲請人實已無法支應最低生活費用，顯見原協商
    方案條件過苛，業已超越聲請人能力，而無法履行原協商方
    案，有不可歸責於聲請人之事由致履行原協商內容顯有重大
    困難，且其無擔保或無優先權之債務總額未逾新臺幣1,200
    萬元，復未經法院裁定開始清算程序或宣告破產，爰提起本
    件更生聲請等語。
三、聲請人前於消費者債務清理條例施行前，依金融主管機關協
    調成立之中華民國銀行公會會員辦理消費金融案件無擔保債
    務協商機制與金融機構成立協商，當時債務人之無擔保債務
    總額為1,116,647元，雙方約定債務人每月應償還款項為14,
    609元，而債務人自96年2月10日約定繳款日起，均未有償還
    任何金額，迄今尚欠1,300,000元未償還等情，業據聲請人
    提出協議書、無擔保債務還款計劃為證，堪信為真實。
四、本件聲請人固主張其協商當時，任職於苰安藥粧生活館企業
    社，每月薪資收入達24,000，可為支付生活所需，然於96年
    2月底，聲請人即因定期合約到期，未獲續雇而離職，嗣後
    即於母親之豆花店打工，每月薪資僅10,000元，則扣除每月
    依協商條件應清償之金額14,609元，即不足以維持聲請人及
    聲請人之子吳書佑之最低生活費用，故有不可歸責於己之事
    由，而致履行原協商還款金額顯有重大困難云云。然查：
（一）聲請人雖主張其係因定期合約到期，未獲續雇而離職，而
      因另謀他職，導致每月薪資收入降低，惟依聲請人所提出
      之苰安藥粧生活館企業社離職證明書所載，聲請人之離職
      原因係載明為「自願離職」，並非聲請人所稱之定期工作
      期滿而離職。是聲請人既因自願離職而導致收入減少，則
      尚難認係屬不可歸責於聲請人本身之事由而致不能清償。
（二）再聲請人雖於本院審理時陳稱：其現於母親之豆花店打工
      ，每月薪資僅10,000元云云。然其自始均未能提出收入證
      明，則自不得僅憑聲請人所言，遽認聲請人每月之收入僅
      10,000元。退萬步，縱認聲請人每月僅收入10,000元為真
      ，然聲請人於本院審理時亦自承其子吳書佑之生父，每月
      會固定支付10,000元之扶養費予聲請人支用（見本院97年
      5月29日訊問筆錄），則聲請人目前每月固定收入（包括
      薪資及扶養費），應為20,000元。
（三）復聲請人固主張每月必要費用，包括房屋貸款10,000元；
      加油費1,120元；伙食、教育及醫療費用共計5,750，幼子
      吳書佑扶養費15,000元，每月必要支出共計31,870元云云
      。然查:
   1、聲請人所提列之房屋貸款部分，聲請人雖主張每月支出房
      貸10,000元，惟此為取得房屋所有權之對價，應為聲請人
      為置產所為之支付費用，非為必要性之生活費用，聲請人
      既已聲請更生，而有不能清償債務之情事，生活程度自應
      受相當之限制，自不得再為購屋之重大消費性支出，則此
      部分因購屋所為之價金支付，自不得列入聲請人每月必要
      生活費用。
   2、就幼子吳書佑之扶養費用部分，聲請人固提出保母陳月米
      所開立之褓姆費用每月12,000元之證明一份，然就該證明
      書僅載明「吳書佑於94年4月10日起至96年3月止，每月託
      嬰費用一萬二千元整」。然不足以證明自96年4月後，聲
      請人仍有此項費用之支出，且聲請人均未提出任何扶養費
      用之證明文件供本院查證，是本項扶養費之支出費用，本
      院審酌目前消費支出水準及受扶養人之年齡，認聲請人幼
      子吳書佑扶養費應以每月2,000元為適當。
   3、聲請人主張每月加油費用1,120元，雖提出97年4月9日及
      97年4月15日之收據各一張，分別為80元及100元，如此尚
      難遽認聲請人每月加油費用需高達1,120元，本院審酌社
      會常情，聲請人之加油費以200元為適當。
   4、聲請人主張伙食、教育及醫療費用共計5,750元，惟均未
      提出支出證明供本院查證，然查，聲請人既已有不能清償
      債務之情事而有聲請更生之必要，則其生活程度自應受相
      當限制，而應以一般人之最低生活水準為考量，故本件聲
      請人每月之必要伙食費用以3,000元為適當。
   5、則扣除上開不必要之費用，則聲請人之每月生活必要支出
      為5,200元。
五、是依前揭所述，聲請人目前每月固定收入為20,000元，則扣
    除每月生活必要支出5,200元，則尚餘14,800元，應可返還
    其協商款金額14,609元。尚非聲請人目前收入所無法負擔，
    自不足認有何不能履行原協商方案之事由存在。此外，聲請
    人均未舉證證明其有何不可歸責於己之事由，致履行所成立
    之還款協議顯有重大困難。
六、綜上所述，債務人於消費者債務清理條例施行前，既已與金
    融機構之債權人依金融主管機關協調成立之中華民國銀行公
    會會員辦理消費金融案件無擔保債務協商機制成立協商，而
    其依原協商條件履行亦非顯有重大困難，且債務人對其財產
    及收入狀況之陳述，難謂係為完全真實之陳述，則其聲請更
    生，顯然違背消費者債務清理條例第151條第6條準用同條第
    5項前段、第46條第3款之規定，且上開欠缺又屬無從補正，
    從而，依上開說明，應予駁回其更生之聲請，爰裁定如主文
    。
中    華    民    國    97    年    10    月    13    日
                民事第一庭  法  官  柯月美
上為正本係照原本作成。
如不服本裁定，應於裁定送達後10日內，以書狀向本院提出抗告
，並繳納抗告費新臺幣1千元。
中    華    民    國    97    年    10    月    13    日
                            書記官  李文政


司法院資訊處製作；財團法人民間司法改革基金會備份。
